【裁判字號】    95,易,17
【裁判日期】    950804
【裁判案由】    違反石油管理法
【裁判全文】
臺灣澎湖地方法院刑事判決                95年度易字第17號
公  訴  人  臺灣澎湖地方法院檢察署檢察官
被      告  乙○○
被      告  澎湖之美育樂開發有限公司
代  表  人  丙○○
上列被告因違反石油管理法案件，經檢察官提起公訴（94年度偵字
第356號、95年度偵字第179號），本院判決如下：
    主      文
乙○○違反『客貨運輸業、營造工程業、工廠、機關或經中央主
管機關同意者，為供其自用車輛或動力機械加注汽油、柴油或液
化石油氣，經直轄市、縣（市）主管機關專案核准，得設置自用
加儲油（氣）設施』之規定，未經申請核准而設置自用加儲油設
施而致生公共危險，處有期徒刑參月，如易科罰金，以參佰元即
新台幣玖佰元折算壹日。緩刑貳年。
澎湖之美育樂開發有限公司違反『客貨運輸業、營造工程業、工
廠、機關或經中央主管機關同意者，為供其自用車輛或動力機械
加注汽油、柴油或液化石油氣，經直轄市、縣（市）主管機關專
案核准，得設置自用加儲油（氣）設施』之規定，未經申請核准
而設置自用加儲油設施而致生公共危險，處罰金新台幣參拾萬元
。柴油參仟壹佰公升沒收。
    事      實
一、澎湖之美育樂開發有限公司（下稱澎湖之美公司）在澎湖地
    區經營遊艇運輸業，為客貨運輸業者，乙○○則為澎湖之美
    公司所僱用之員工，負責該公司遊艇駕駛、載運油品、遊艇
    用物品、倉庫管理及公司櫃臺等業務；其等明知客貨運輸業
    者，未經申請核准，不得設置儲油設備，竟為減省該公司之
    成本，而由乙○○自民國94年4月初起至同年7月13日遭查獲
    止，以每週一次的頻率，駕駛大貨車在馬公市第三漁港旁向
    不知名之漁船購買受農委會所補助之低價漁船用柴油每次
    1400 公升至3100公升不等，並將該低價柴油載運至澎湖之
    美公司向交通部觀光局澎湖國家風景區管理處所承租、位於
    北海遊客中心旁之碼頭倉庫邊，替澎湖之美公司所屬之3艘
    「金八達號遊艇」加油，並將未加完之柴油儲存於倉庫內之
    黑色油桶。而該儲油之倉庫鄰近「白沙之星」之客運碼頭，
    有往來赤崁與吉貝地區之居民、旅客通行，然該倉庫內僅有
    兩支乾粉滅火器，並無其他警示標語或消防設備；且該處除
    儲存柴油外，尚存放同屬易燃物質之機油、硫酸、油漆罐、
    濾網、泡棉、纜繩、救生衣及其他雜物等，致生公共危險於
    週遭民眾之生命、身體與財產安全。嗣於同年7月13日為澎
    湖縣警察局配合澎湖縣非法存放、買賣油品聯合取締小組當
    場查獲，並扣得柴油（漁船用油）3100公升。
二、案經澎湖縣警局報請台灣澎湖地方法院檢察署檢察官偵查起
    訴。
    理    由
一、訊據被告澎湖之美公司對於其雇用乙○○負責該公司遊艇駕
    駛、載運油品業務，被告乙○○對其受僱於澎湖之美公司，
    於上述期間購買柴油替遊艇加油，並將未用完之柴油儲存於
    遊客中心旁之碼頭倉庫內等情固不爭執，惟均矢口否認有何
    違反石油管理法之犯行，被告澎湖之美公司董事長丙○○辯
    稱：「乙○○雖然是我們公司所雇用，但他的所作所為公司
    不是很清楚，也不是公司叫他這樣做的，且乙○○只是將沒
    有加完的油放在倉庫那邊，並不會致生公共危險」等語，被
    告乙○○則辯稱：「我是將沒有加完的油放在倉庫內的黑色
    油桶，並沒有設置儲油設施的行為，而且倉庫內本來就設置
    輸油孔方便我們加油，在我們承租倉庫的時候，白沙之星遊
    艇本來並未停放在附近，是後來才停靠在那邊」云云。經查
    ：
（一）被告澎湖之美公司所經營者為遊艇運輸業，屬石油管理法
      第18條所稱之「客貨運輸業」而有該法之適用，此情業據
      經濟部以94年9月12日經授能字第09400147430號函覆澎湖
      地檢署明確，有回函一紙附偵卷可佐；而依據「自用加儲
      油加儲氣設施設置管理規則」第3條之規定，本規則所稱
      自用加儲油設施，係指客貨運輸業為供其自用車輛或動力
      機械加注汽油、柴油或液化石油氣者，而設置之儲油槽（
      含儲油桶）及加油設備，惟儲油槽（含儲油桶）內容積總
      和在二公秉下者，不適用本規則之規定。本案查獲當時，
      該倉庫內放置有大型黑色油桶一個，有現場照片可證，被
      告乙○○自承曾將未加完的油儲存於該黑色油桶內，再以
      馬達抽送至倉庫後方的輸油孔替遊艇加油，則該黑色油桶
      應屬上開規則所規範之自用儲油設施無誤。觀諸該黑色油
      桶之容量明顯大於2千公升（2公秉），已超過上述規則所
      規定之最低標準，依石油管理法第18條之規定，此儲油桶
      之設置即必須向主管機關申請核准，至於儲油桶內實際儲
      存油量則非所問，故被告乙○○辯稱其並非將所買的柴油
      全部儲存於該黑色油桶，僅係將未加完的油放置於該油桶
      內云云，縱係屬實，亦不影響其犯行之成立。
（二）被告澎湖之美公司向澎湖國家風景區管理處（下稱澎湖風
      管處）承租系爭倉庫時，該倉庫即設置輸油孔以及輸油管
      線方便業主使用加油等情，業經被告乙○○陳明在卷，並
      經證人即澎湖風管處員工甲○○到庭證述明確，且有租用
      契約書、現場照片等在卷可稽。惟該輸油孔、輸油管線之
      設置僅係方便遊艇業者加油，澎湖風管處對業主實際上如
      何使用倉庫以及是否在倉庫內設置儲油設備並不知情，亦
      據證人甲○○證述甚詳，故澎湖風管處在倉庫內設置輸油
      孔以及輸油管線之行為，尚難認係同意業主或其受僱人在
      倉庫內設置儲油槽之意思表示。
（三）被告乙○○儲油之倉庫鄰近「白沙之星」客貨輪之客運碼
      頭，有往來赤崁與吉貝地區之居民、旅客通行，然該倉庫
      內僅有兩支乾粉滅火器，並無其他警示標語或消防設備；
      且該處除儲存柴油外，尚存放同屬易燃物質之機油、硫酸
      、油漆罐、濾網、泡棉、纜繩、救生衣及其他雜物等情，
      業據檢察官勘驗現場明確，並製有勘驗筆錄、現場照片等
      附偵卷可佐，足證該儲油桶之設置確實對周遭民眾之生命
      、身體與財產安全造成危險；雖被告乙○○辯稱白沙之星
      先前並未停放於該處附近云云，然該區共有倉庫五間均相
      仳連，分別為包括被告澎湖之美公司在內之五間遊艇業者
      使用，此情業據證人甲○○到庭證述明確，並有現場照片
      附卷可佐，顯見該處平日均有人員往來，一旦發生火災或
      爆炸，均不免對公共安全造成危害，是被告此點所辯，亦
      不足採。
（四）被告澎湖之美公司雖辯稱對被告乙○○所為並不知情云云
      ，然被告乙○○曾供稱：我們以前也有向中油公司買油，
      後來公司要我們計算成本，中油的油一桶3600元，向漁船
      買相差800元等語（見偵卷頁9），足證被告乙○○所以向
      漁船購買低價柴油的目的係在節省公司成本，且被告乙○
      ○用此方式購買油品之時間又長達數月，徵諸交易常情，
      被告澎湖之美公司對於油費成本節省一情應無不知之理，
      而在澎湖地區節省油費成本之唯一方式即係向漁民購買低
      價補助用油，被告澎湖之美公司既在澎湖地區經營遊艇運
      輸業，對此事實理應有所知悉。又採用此種方式購買油品
      替遊艇加油，必然無法精準算出所需油料多少，若有賸餘
      ，必須要將之儲存，此為當然道理，況該儲存柴油之黑色
      油桶體積龐大，放置於倉庫內長達數月，身為雇主之被告
      澎湖之美公司對於被告乙○○儲存油料之行為實難諉為不
      知，其所辯顯不足採。
二、按客貨運輸業，為供其自用車輛或動力機械加注汽油、柴油
    或液化石油氣，經直轄市、縣市主管機關專案核准，得設置
    自用加儲油設施，為石油管理法第18條所明定，今被告澎湖
    之美公司、乙○○未經申請核准而設置儲油設備致生公共危
    險，核其等所為，均係違反石油管理法第18條第1項、第40
    條第1項第3款之規定，被告乙○○應依石油管理法第40條第
    3項規定處罰、被告澎湖之美公司應依同法第40條第4項規定
    處罰。又被告澎湖之美公司所犯石油管理法第40條第3項之
    罪，最輕法定本刑為罰金新台幣60萬元以上，惟姑念被告澎
    湖之美公司僅係將未使用的油品儲存以備下次使用，儲存數
    量不多，對社會尚未造成重大危害，主管機關平日又未善加
    管理規範，犯罪情狀在客觀上尚非不可憫恕，倘科以法定最
    輕本刑之罰金60萬元，猶嫌過重，情輕法重，爰依刑法第59
    條之規定，酌予減輕其刑。爰審酌被告乙○○設置自用加儲
    油（氣）設施雖對公共安全造成危害，然規模不大，且並未
    緊鄰人口稠密地區，其動機又係出於節省公司經營成本，加
    之以主管機關並未對此種情形加以適當之管理規範及犯後被
    告已大致坦承犯行，犯後態度良好等一切情狀，以及被告澎
    湖之美公司犯罪之手段、目的、動機等一切情狀，依法分別
    量處如主文所示之刑，並就被告乙○○部分諭知易科罰金之
    折算標準，以資懲儆。又被告乙○○前曾受有期徒刑以上之
    宣告，執行完畢後5年以內未曾受有期徒刑以上之宣告，有
    臺灣高等法院被告前案紀錄表可參，斟酌被告係為節省公司
    成本，非圖己利而犯下本件犯行，本院認被告經此教訓，當
    知警惕，而無再犯之虞，所宣告之刑以暫不執行為適當，爰
    參考檢察官之求刑，宣告緩刑2年，以勵自新。末查，被告
    乙○○於犯罪時之刑法第41條第1項前段規定：「犯最重本
    刑為5年以下有期徒刑以下之刑之罪，而受6個月以下有期徒
    刑或拘役之宣告，因身體、教育、職業、家庭之關係或其他
    正當事由，執行顯有困難者，得以1元以上3元以下折算一日
    ，易科罰金。」又被告行為時之易科罰金折算標準，修正前
    罰金罰鍰提高標準條例第2條前段（現已刪除）規定，就其
    原定數額提高為100倍折算1日，則本件受刑人行為時之易科
    罰金折算標準，應以銀元300元折算1日，經折算為新臺幣後
    ，應以新臺幣900元折算為1日。惟95年7月1日修正公布施行
    之刑法第41條第1項前段則規定：「犯最重本刑為五年以下
    有期徒刑以下之刑之罪，而受六個月以下有期徒刑或拘役之
    宣告者，得以新臺幣一千元、二千元或三千元折算一日，易
    科罰金。」比較修正前後之易科罰金折算標準，以95年7月1
    日修正公布施行前之規定，較有利於被告，則應依刑法第2
    條第1項前段，適用修正前刑法第41條第1項前段規定，定其
    折算標準；又關於緩刑規定，被告乙○○行為時之刑法第74
    條之規定與95年7月1日修正公布施行之刑法第74條之規定要
    件有所不同，被告乙○○不論依修正前後刑法第74條之規定
    ，皆得宣告緩刑，但修正後刑法第74條第2項得命行為人履
    行負擔，同條第4項緩刑效力不及於從刑及保安處分，而修
    正前刑法行為人不須履行負擔且緩刑效力及於主刑及從刑，
    整體比較之下，依修正後刑法第74條所為緩刑宣告較不利於
    被告，故依修正後刑法第2條第1項前段，應適用行為時法律
    即修正前刑法第74條第2款之規定諭知緩刑。
三、末按，因違反石油管理法第18條第1項規定供銷售或自用之
    石油製品及所使用之加儲油（氣）設施器具，沒入之，石油
    管理法第40條第2項定有明文。本件扣案之柴油3100公升係
    供被告澎湖之美公司自用之石油製品，本應由主管機關依法
    沒入之，然主管機關迄今仍未依相關規定沒入之，查該柴油
    既屬被告澎湖之美公司所有且為供其犯罪所用之物，爰依刑
    法第38條第1項第2款之規定予以宣告沒收。
據上論結，應依刑事訴訟法第299條第1項前段，石油管理法第40
條第1項第3款、第3項、第4項、第18條第1項，刑法第11條前段
、第2條第1項前段、第38條第1項第2款，修正前刑法第41條第1
項前段、第59條、第74條第2款，判決如主文。
本案經檢察官丁○○到庭執行職務。
中    華    民    國    95    年    8     月    4    日
                  刑事庭    審判長法官  管安露
                                法  官  李宛玲
                                法  官  陳順輝
以上正本證明與原本無異。
如不服本判決，應於判決送達後10日內，向本院提出上訴狀（須
附繕本）。
中    華    民    國    95    年    8    月    4    日
                                書記官  楊依靚
論罪法條：
石油管理法第40條第1項第3款、第3項、第4項：
有下列各款情事之一者，處新台幣一百萬元以上五百萬元以下罰
鍰：
三  違反第十八條第一項規定，未經申請核准而設置自用加儲油
   （氣）設施。
有第一項各款情形之一而致公共危險者，處二年以下有期徒刑、
拘役或科或併科新台幣六十萬元以上三百萬元以下罰金。
法人犯前項之罪者，除處罰其行為負責人外，對該法人亦科以前
項之罰金。
石油管理法第18條第1項：
客貨運輸業、營造工程業、工廠、機關或經中央主管機關同意者
，為供其自用車輛或動力機械加注汽油、柴油或液化石油氣，經
直轄市、縣（市）主管機關專案核准，得設置自用加儲油（氣）
設施。


司法院資訊處製作；財團法人民間司法改革基金會備份。
